---
title: "Datenvisualisierung mit Mobilitätsdaten"
output: learnr::tutorial
runtime: shiny_prerendered
---

```{r setup, include=FALSE}
library(learnr)
library(tidyverse)
library(demo)
data(publictr)
```

## Daten

### Inhaltliche Vorraussetzungen
Dieses Tutorial dient eher beispielhaften Zwecken als pädagogischen. 

### Datensatz
In diesem Tutorial sind Daten vom statistischen Bundesamt eingebaut, welche die Nutzung verschiedener Arten des Personennahverkehrs in Deutcschland von 2004 bis 2022 beschreibt. Der Datensatz kann mit
`publictr` aufgerufen werden. Mit `?publictr` finden Sie genauere Erklärungen zu den Daten.

Wir sind interessiert an den Auswirkungen des Corona-Virus auf die Fahrgastzahlen.

### Überblick über die Daten
Lassen wir uns zunächst den Datensatz anzeigen, um einen Überblick zu bekommen. 

```{r data, exercise = T}
publictr

```
Wir sehen sehr viele Datenpunkte in einem langen Format. Die Daten sind für Menschen schlecht lesbar, für den Computer allerdings ideal arrangiert. Das bedeutet, jede Zeile steht für genau eine Beobachtung, und jede Spalte repräsentiert eine Variable (auch Merkmal genannt), welche verschiedene Ausprägungen haben kann.


### Auswahl der Daten
Da wir uns für den ÖPNV insgesamt interessieren, und weniger für einzelne Verkehrsmittel, können wir den Datendschungel etwas lichten. 

Wir möchten alle Daten behalten, wo die Variable *Typ* die Ausprägung *Liniennahverkehr insgesamt* aufweist.

Dafür benutzen wir `filter()` aus dem Paket `dplyr`, welches im tidyverse enthalten ist.
`dplyr` steht für "data plyers", was so viel bedeutet wie "Datenzange". Ein Werkzeug, um bestimmte Daten herauszuziehen.

```{r filter, exercise = TRUE}
x <- filter(publictr, Typ == "Liniennahverkehr insgesamt")
x
```
Nun sind wir dem Ziel näher. Um auf die Jahre 2018 bis 2022 zuzugreifen, gehen wir nochmals den gleichen Weg mit `filter()`:

```{r filter2-setup}
x <- filter(publictr, Typ == "Liniennahverkehr insgesamt")
```

```{r filter2, exercise = TRUE, exercise.setup = "filter2-setup"}
x <- filter(x, Jahr %in% 2018:2022)

```
Sehr gut! 

### Datenvisualisierung

Nun können wir eine Grafik erstellen, um die Zahlen zu veranschaulichen.

```{r vis, exercise = T, exercise.setup = "filter2-setup"}
x
```

